---
title: "Pengaruh Popularitas Film terhadap Total Pendapatan Rental"
author: "Finalia Salwa Zakiyah Kista | M0725065"
date: "`r Sys.Date()`"
output: 
  html_document:
    theme: cosmo
    highlight: tango
    toc: true
    toc_float: true
    number_sections: true
---

<style>
body{
    font-family: sans-serif;
    background-color: #f5f7fa;
    color: #222222;
}

.title {
    text-align: center;
    font-weight: bold;
    border-bottom: 2px solid;
    padding-bottom: 5px;
}

h1{
    color: #123499;
    text-align: left;
}

h2{
    color: #123499;
    font-size: 11;
}


table{
    width: 100%;
}

code{
    background-color: #eeeeee;
    color: #c62828;
}
</style>

```{r setup, include=FALSE}
knitr::opts_chunk$set(echo = TRUE)
```

# Pendahuluan
Pada laporan ini dilakukan analisis untuk mengetahui film dengan pendapatan 
tertinggi berdasarkan transaksi rental pelanggan. Pengambilan data dilakukan 
menggunakan SQL melalui koneksi database MySQL, kemudian data dianalisis dan 
divisualisasikan menggunakan bahasa R dengan bantuan package ggplot2. Selain 
itu, laporan disusun dalam format HTML menggunakan RMarkdown dengan tambahan 
kustomisasi CSS dan persamaan matematis menggunakan LaTeX agar tampilan laporan menjadi lebih menarik dan terstruktur.

Database Sakila merupakan database contoh yang disediakan oleh MySQL
untuk simulasi sistem rental film. Dataset ini memiliki berbagai tabel
yang saling berelasi seperti film, customer, rental, payment, dan category.

Analisis dilakukan menggunakan:

1. SQL untuk pengambilan data
2. R untuk analisis data
3. ggplot2 untuk visualisasi data

# Insight Analisis
Insight yang diambil pada analisis ini adalah **mengetahui hubungan antara popularitas film dengan total pendapatan rental** pada database Sakila. Popularitas film diukur berdasarkan jumlah transaksi rental, sedangkan pendapatan dihitung dari total pembayaran pelanggan terhadap film tersebut.

Melalui analisis ini dapat diketahui film-film yang paling diminati pelanggan dan kontribusinya terhadap pendapatan rental. Hasil analisis dapat digunakan sebagai bahan evaluasi bisnis maupun strategi promosi film.

# Penggunaan library
```{r loadlibrary}
library(DBI)
library(RMySQL)
library(dplyr)
library(ggplot2)
library(knitr)
library(odbc)
```

# Koneksi Database
```{r}
con = dbConnect(odbc(),
          Driver = "MySQL ODBC 8.0 ANSI Driver",
          Server = "127.0.0.1",
          UID = "root",
          PWD = "Finalia1737",
          Port = 3306,
          Database = "sakila")

dbListTables(con)
```

# Pengambilan Data
```{r}
query = "SELECT f.title AS judul_film,
    COUNT(r.rental_id) AS jumlah_rental,
    SUM(p.amount) AS total_pendapatan
FROM film f
JOIN inventory i
    ON f.film_id = i.film_id
JOIN rental r
    ON i.inventory_id = r.inventory_id
JOIN payment p
    ON r.rental_id = p.rental_id
GROUP BY judul_film
ORDER BY total_pendapatan DESC
LIMIT 10;
"
```

## Top 10 Film dengan Pendapatan Tertinggi
```{r}
film_income <- dbGetQuery(con, query)

film_income
```

# Menampilkan Tabel Hasil Analisis
```{r}
kable(
  film_income,
  caption = "Top 10 Film dengan Pendapatan Tertinggi"
)
```

# Visualisasi Data

## Bar Chart Pendapatan Film
```{r}
ggplot(film_income,
       aes(x = reorder(judul_film, total_pendapatan),
           y = total_pendapatan)) +
  geom_bar(
    stat = "identity",
    fill = "steelblue") +
  coord_flip() +
  labs(
    title = "Top 10 Film dengan Pendapatan Tertinggi",
    x = "Judul Film",
    y = "Total Pendapatan") +
  theme_minimal()
```

## Line Chart Proporsi Pendapatan Film
```{r}
ggplot(film_income,
       aes(x = reorder(judul_film, jumlah_rental),
           y = jumlah_rental,
           group = 1)) +
  geom_line(color = "darkblue") +
  geom_point(
    color = "skyblue",
    size = 3) +
  coord_flip() +
  labs(
    title = "Jumlah Rental Setiap Film",
    x = "Judul Film",
    y = "Jumlah Rental") +
  theme_minimal()
```


# Analisis Tambahan

## Menghitung Rata-rata Pendapatan
```{r}
mean(film_income$total_pendapatan)
```

## Menampilkan Film dengan Pendapatan Tertinggi
```{r}
film_tertinggi <- film_income %>%
  slice_max(total_pendapatan, n = 1)

film_tertinggi
```

# Persamaan Matematis Menggunakan LaTeX
Persamaan pendapatan total:
$$
Total\ Pendapatan = \sum_{i=1}^{n} payment_i
$$

Keterangan:

- $payment_i$ adalah pembayaran ke-$i$
- $n$ adalah jumlah transaksi rental

Persamaan rata-rata pendapatan:
$$
\bar{x} = \frac{\sum x_i}{n}
$$

Keterangan:

- $\bar{x}$ = rata-rata pendapatan
- $x_i$ = data pendapatan
- $n$ = jumlah data

# Interpretasi Hasil Analisis
Berdasarkan hasil analisis, diperoleh informasi bahwa terdapat beberapa
film yang memiliki pendapatan jauh lebih tinggi dibandingkan film lainnya.
Film dengan pendapatan tertinggi menunjukkan bahwa film tersebut memiliki
tingkat penyewaan yang tinggi oleh pelanggan. Semakin banyak transaksi
rental yang terjadi, maka total pembayaran yang diterima juga semakin besar.

Visualisasi bar chart memperlihatkan perbedaan pendapatan antar film
secara jelas. Film pada posisi teratas dapat dianggap sebagai film
yang paling populer dalam database Sakila. Bar chart membantu dalam 
mengidentifikasi film yang paling menguntungkan sehingga dapat digunakan 
sebagai bahan pertimbangan dalam strategi bisnis, seperti promosi film populer 
atau penambahan stok inventory film tertentu.

Visualisasi line chart dapat dilihat pola dari film-film dengan jumlah rental
yang lebih tinggi dibandingkan film lainnya. Titik-titik pada garis menunjukkan
jumlah transaksi rental yang terjadi pada setiap film. Semakin tinggi posisi 
titik pada grafik, maka semakin besar jumlah penyewaan film tersebut. 
Line chart ini memberikan gambaran mengenai tingkat popularitas film 
berdasarkan frekuensi rental. Informasi tersebut dapat digunakan untuk 
mengetahui film yang paling diminati pelanggan dan membantu pengambilan 
keputusan dalam pengelolaan bisnis rental film.

# Kesimpulan
Berdasarkan analisis data Sakila menggunakan SQL dan R, dapat disimpulkan bahwa:

1. Beberapa film memiliki pendapatan yang jauh lebih tinggi dibanding film lain.
2. Tingginya pendapatan dipengaruhi oleh jumlah transaksi rental.
3. SQL sangat membantu dalam proses pengambilan data relasional.
4. Visualisasi data mempermudah interpretasi hasil analisis.

# Menutup Koneksi Database
```{r}
dbDisconnect(con)
```